臺灣高等法院花蓮分院刑事判決　　　94年度上更(二)字第89號
上訴人即被告　乙○○
選任　辯護人　魏辰州律師
上訴人即被告　甲○○
指定　辯護人　蔡雲卿律師
上列上訴人即被告等因違反毒品危害防制條例案件，不服臺灣臺
東地方法院93年度訴字第 4號中華民國93年7月5日第一審判決（
起訴案號：臺灣臺東地方法院檢察署92年度偵字第1495、1512號
），提起上訴，經最高法院 2次發回更審，本院更為判決如下：
    主  文
原判決關於乙○○、甲○○販賣毒品部分撤銷。
乙○○連續販賣第一級毒品，累犯，處無期徒刑；褫奪公權終身
；販賣毒品所得之新臺幣參拾柒萬伍仟元沒收，如全部或一部不
能沒收時，以其財產抵償之；扣案之電子磅秤壹台沒收。
甲○○連續販賣第一級毒品，處無期徒刑，褫奪公權終身；扣案
之海洛因（含袋重貳拾貳點伍柒公克，淨重拾玖點肆玖公克）沒
收銷燬之；販賣毒品所得新臺幣玖仟元沒收，如全部或一部不能
沒收時，以其財產抵償之；扣案之帳冊壹本、天平磅秤壹台、電
子磅秤壹台、新臺幣捌萬元沒收。
    事  實
一乙○○前因違反肅清煙毒條例等案件，經臺灣花蓮地方法院判
  處有期徒刑4年6月，甫於民國 (下同)87 年5月3日執行完畢，
  猶不知悔改，竟再基於販賣第一級毒品海洛因營利之概括犯意
  ，自91年11月5日起，至92年6月3日止，多次向毒販徐清義（
  另案審理）購入第一級毒品海洛因（購買之次數、時間、地點
  、數量及價金詳如附表所示），除供自己施用（施用毒品部分
  另由檢察官處理）外，另自92年4月初起至同年6月初止，先後
  5次，在花蓮市○○路618號 3樓甲○○住處，分別以每半兩新
  台幣（下同）7萬元、7萬5千元、8萬元等不同之價格，出售予
  甲○○，販賣所得合計37萬5千元。
二甲○○向乙○○購入前述第一級毒品海洛因後，除供己施用外
  ，復基於販賣第一級毒品海洛因營利之概括犯意，自92年 4月
  初起至同年6月初止，在其位於花蓮市○○路618號 3樓住處，
  以每次每 1小包（淨重0.2公克）1千元之代價，販賣海洛因予
  賴宏忠（在偵查中冒用「張銘杰」名義應訊）7次；於92年5月
  間，以同樣方式、價格、數量販賣海洛因予李慶和2次，前後9
  次販賣毒品所得合計9千元（1,000×9＝9,000）。
三嗣乙○○、賴宏忠、李慶和與甲○○適於92年6月3日晚上10時
  35分許在前述花蓮市○○路618號3樓甲○○住處共聚一室時，
  為警當場扣得甲○○所有之第一級毒品海洛因（含袋重 22.57
  公克，淨重 19.49公克）、供販賣毒品之用之空夾鍊袋1大包、
  帳冊1本、天平磅秤1台、電子磅秤1台及現金9萬4千元（其中8
  萬元係甲○○預備向乙○○購買毒品以供轉賣之用）；又於乙
  ○○所駕駛之MT─1078號自小客車上扣得其所有供販賣毒品之
  用之電子磅秤1台。
四案經臺東縣警察局臺東分局報請臺灣臺東地方法院檢察署檢察
  官偵查起訴。
    理  由
一訊據被告乙○○、甲○○均矢口否認有前揭犯行，被告乙○○
  辯稱：伊只是幫甲○○調貨，伊並未從中賺取差價云云；被告
  甲○○則辯稱：伊僅係幫賴宏忠、李慶和調貨，並非販賣，伊
  之所以在警詢及偵查中承認有販賣海洛因之事實，是因為當時
  毒癮發作，且受到檢察官誘導訊問所致云云。
二關於證據能力之判斷：
  (一)按被告以外之人於檢察事務官、司法警察官或司法警察調查
    中所為之陳述，與審判中不符時，其先前之陳述具有較可信
    之特別情況，且為證明犯罪事實存否所必要者，得為證據，
    刑事訴訟法第159條之2定有明文。查證人賴宏忠於警詢時供
    稱：伊所施用之第一級毒品海洛因均是向甲○○購得，每次
    1 千元買1小包，共買7、8次等語（見92年 6月4日警詢筆錄
    ）；於本院及一審則證稱：沒有跟甲○○買過海洛因等語（
    見本院上訴卷第166頁、一審卷93年 月14日審判筆錄）。另
    證人李慶和於警詢時供稱：伊所施用之第一級毒品海洛因均
    是向甲○○購得，伊只向甲○○購買1、2次，每次均打甲○
    ○0000000000號行動電話聯絡，均在甲○○花蓮市○○路61
    8號3樓租屋處交易，每次均以1千元代價購得1小包海洛因，
    今天去找甲○○是要向其購買解藥等語（見92年6月4日警詢
    筆錄）；於一審則證稱：甲○○沒有在賣海洛因，伊有叫甲
    ○○幫忙調過 2次，但甲○○都沒有跟伊拿錢，而是拿其剩
    下的一點點海洛因給伊等語（見一審93年 6月14日審判筆錄
    ）。證人賴宏忠、李慶和 2人於警詢時之供述均與審判中不
    符，且依渠等供述之內容，關乎被告甲○○是否確有販賣海
    洛因之事實，為證明本件犯罪事實存否所必要，是渠等於警
    詢時之供述是否得例外地作為證據使用，其關鍵乃在於是否
    具有較可信之特別情況。而所謂「較可信之特別情況」係指
    先前陳述之背景具有特別情況，而使其較審判中之陳述為可
    信時，即例外地賦予證據能力。至於是否先前陳述之背景較
    具有特別情況，則需斟酌個案不同之情形具體認定之。本院
    認應依據陳述人於警詢及法院審理所為陳述時之「外部情況
    」，是否具有可信性，即必須綜合陳述人之觀察、記憶、表
    達是否正確，及有無虛偽陳述之動機加以判斷。據此，本院
    審酌證人賴宏忠、李慶和 2人均於警方至甲○○花蓮市○○
    路618號3樓租屋處查獲毒品時在場，且隨後立即應訊製作筆
    錄，故渠等在陳述時，較無時間或動機去編造與事實不符之
    陳述，且記憶猶新，不致發生一般傳聞證據中證人記憶瑕疵
    之風險，較之嗣後於法院審判時，因被告在庭，或恐遭致報
    復及其他壓力之情況，應具有較可信之額外保證。況本件證
    人賴宏忠、李慶和均有施用毒品之前科，有臺灣高等法院被
    告 2人全國前案記錄表在卷可資參照，在此一客觀背景下，
    渠等有關毒品來源之陳述，自具有較可信之特別情況，應例
    外的具有證據能力。
  (二)次按刑事訴訟法第159條之3規定：「被告以外之人於審判中
    有下列情形之一，其於檢察事務官、司法警察官或司法警察
    調查中所為之陳述，經證明具有可信之特別情況，且為證明
    犯罪事實之存否所必要者，得為證據：一死亡者。二身心障
    礙致記憶喪失或無法陳述者。三滯留國外或所在不明而無法
    傳喚或傳喚不到者。四到庭後無正當理由拒絕陳述者。」本
    案證人林正義於法院審理時傳喚不到，而其於警詢中所稱：
    乙○○一直都是花蓮地區的毒販，他販賣的模式是大批買賣
    他自己交易，小一點的交易就叫他姪子「阿忠」直接替他交
    易云云（見92年6月3日警詢筆錄），其內容僅空泛指稱被告
    2 人有販毒之行為，然對於販賣之具體事實則非明確，且證
    人林正義為檢舉人身分，是否有虛偽陳述之動機，並非無疑
    ，則其審判外陳述既未經具結及經被告詰問擔保其可信度，
    復查無任何具有可信性之特別情況，亦不符合可信性之情況
    保證要件，是該審判外之陳述自不具證據能力。
  (三)又被告甲○○雖辯稱：其偵查中之自白係因毒癮發作，遭檢
    察官誘導訊問云云。惟經一審勘驗92年6月4日被告甲○○偵
    訊錄音帶結果：被告甲○○在答話過程中，答話都很清楚，
    檢察官並未提示其「5、6次」或其它暗示或誘導情形。被告
    甲○○在訊問過程中曾表示不舒服，有打哈欠、流鼻涕的聲
    音，檢察官有請其坐下休息後再行訊問。訊問內容與筆錄大
    致相同，與被告甲○○答話內容相符（見一審93年6月14 日
    審判筆錄第236、237頁）。足證被告甲○○於檢察官訊問之
    時雖有毒癮發作之情事，但其應答意旨明確，且無誘導或其
    他不正訊問之情形，堪認上開自白之具有任意性，依法得為
    本案之證據。
三關於被告乙○○販賣第一級毒品海洛因部分：
  (一)被告乙○○一再坦承其確有向徐清義購入如附表所示之海洛
    因（見92年11月10日偵訊筆錄、一審卷第 251頁、本院更(二)
    卷第83頁）。徐清義於臺灣花蓮地方法院檢察署92年度偵字
    第1713號案件偵查中亦明確供稱：伊有賣毒品給「貓仔」乙
    ○○，每次賣最少1錢，最多 2兩，1錢大概是1萬多元，2兩
    大概是22萬多元等語（見92年度偵字第1713號偵查卷影本第
    45- 47頁），徐清義此部分審判外之陳述，並無顯不可信之
    情況，依刑事訴訟法第159條之 1第2項之規定，得為證據。
    此外，並有郵政匯款單影本16紙在卷，及查獲當日在被告乙
    ○○所駕駛之自小客車上扣得供販賣毒品所用之電子磅秤 1
    台扣案可稽。
  (二)又被告乙○○於偵查中自承：「伊海洛因係向台中的阿義拿
    的，我侄子甲○○來要就給他，平常都給他18.5公克（約半
    兩），給他很多次，有時給他幾錢，但大部分是半兩，有時
    7 萬，有時 7萬5千元，有時8萬元，給他貨之後再去他家拿
    錢」、「我每3、4天會問他還有沒有貨，有時甲○○會打電
    話向我調貨」、「（問：你今天為何去甲○○家拿 8萬元？
    ）沒有，我只是要去跟甲○○講說他還有沒有海洛因」、「
    （問：你為何要問他還有無海洛因？）如果他沒有貨了，我
    再去找阿義調貨」、「（問：你一共幫甲○○調了幾次貨？
    ）5、6次。」等語（見92年度偵字第1512號卷92年6月4日偵
    訊筆錄）。核與被告甲○○於偵查中所自承：「（問：你跟
    乙○○調過幾次〈海洛因〉？）5、6次。是 4月開始調的，
    最近1次是6月1、2日，每次半兩，我打電話給他，他會把海
    洛因送到家裡，我付現金給他。今天他來跟我拿 8萬元，他
    叫我先給他，我就給他了，我想他可能要去台中買海洛因，
    因為他剛好拿的就是8萬元整數。」等語（見92年度偵第149
    5號卷92年6月 4日偵訊筆錄）大致符合。被告甲○○在原審
    亦坦承：每次向被告乙○○調 8萬元海洛因，重量均為半兩
    ；被告乙○○在原審亦坦承：甲○○向其調貨，每次重量均
    為半兩等情不諱。雖被告2人於原審均辯稱調貨次數僅2次，
    然渠等就其等於偵查中有如上陳述並不否認，堪認渠等辯稱
    調貨次數僅2次云云，僅係避重就輕之詞。
  (三)綜上所述，被告乙○○確有 5、6次交付海洛因（每次半兩）
    予被告甲○○，而由甲○○交付價金之事實。經本院再度訊
    問被告明確之次數（5次或6次），均稱已經不記得（見本院
    更(二)卷第81頁），爰從嚴認定次數為 5次。又參照證人徐清
    義上揭證詞，可知其出售予乙○○海洛因之價格為「 2兩大
    概是22萬多元」，折算半兩僅 5萬餘元。而被告乙○○復坦
    承其向甲○○收取之價金為「海洛因半兩，有時7萬，有時7
    萬5千元，有時8萬元」，已如前述，顯見被告乙○○販入與
    售出海洛因之間，確實存有相當之價差，堪認被告乙○○確
    是基於營利之意圖而販賣第一級毒品海洛因予被告甲○○。
    被告乙○○辯稱渠等前開交易行為「調貨」，被告甲○○於
    本院（更(二)審）以證人身分亦附合其詞，俱不足採信。茲依
    被告乙○○所供述 3種販賣價格（每半兩7萬、7萬5千元、8
    萬元）之平均價格 7萬5千元及販賣5次計算，認定被告乙○
    ○販賣海洛因所得金額為37萬 5千元（75,000×5＝37,5000
    ）。
四被告甲○○販賣第一級毒品海洛因部分：
  (一)被告甲○○自92年 4月初起至同年6月初止，5次自乙○○處
    購入第一級毒品海洛因之事實，茲引用上揭被告乙○○部分
    之理由及證據。
  (二)又被告甲○○於偵查中供稱：「（問：李慶和、張銘杰（即
    賴宏忠）說你有賣海洛因給他們？）他們有叫我幫他們調過
    貨1、2次。我幫李慶和調過 2次，時間是在前2天，就是5月
    底。我是跟他向乙○○調的，我1次調半兩，我給乙○○8萬
    元。這半兩的貨部分我自己施用，如果李慶和、張銘杰來跟
    我調貨，我就賣他們一些，1次 1千元，含袋子只能賣到0.2
    （實重），含袋重 0.4公克，我都有秤」、「（問：你賣給
    李慶和、張銘杰（即賴宏忠）幾次？）李慶和2次。是前2天
    賣的。他打電話跟我聯絡向我調貨，我就把身上的海洛因分
    一些給他，賣他 1千元，張銘杰（即賴宏忠）的情形跟李慶
    和都一樣」等語（見92年度偵字第1495號卷92年6月4日偵訊
    筆錄），已經明確自白其有販賣海洛因予李慶和、賴宏忠之
    事實。
  (三)且證人賴宏忠於警詢時供稱：伊自92年4月4日起開始施用毒
    品，毒品均是向綽號「阿忠」之男子所購得，每次均以 1千
    元之代價購得 1小包海洛因，共購買7、8次，每次聯絡均是
    到「阿忠」租屋處向其購買，伊知道甲○○的行動電話0000
    000000號等語，並當場指認被告甲○○即「阿忠」無誤（見
    92年6月4日警詢筆錄）。及證人李慶和則於警詢時供稱：毒
    品來源均係向綽號「阿忠」之男子所購得，伊只向「阿忠」
    購買1、2次，每次均撥打「阿忠」0000000000號行動電話聯
    絡後，在「阿忠」租屋處交易，每次均以1千元之代價購買1
    小包海洛因施用等語；並當場指認被告甲○○即「阿忠」無
    誤（見92年6月4日警詢筆錄）。證人李慶和復於偵查中證稱
    ：「（問：海洛因如何而來？）沒有固定，但有1、2次是向
    甲○○所拿」、「我以自己之0000000000打給甲○○之0000
    000000或0000000000號行動電話問其有無東西，他知道我所
    說是海洛因，他說幫我調調看，叫我先拿錢過去，我即拿 1
    千元到中原路 618號給他。約半小時後，再通知我前往拿貨
    ，一共買了 2、3次，每次1小包，幾公克我不知道，摻在香
    菸裡2、3支。從今年5月開始，當月1、2次，最後1次是5 月
    底」、「（問：6月3日晚上10時多，到甲○○家做何？）我
    是去買解毒癮的藥」、「（問：甲○○尚有無賣海洛因予他
    人？）一定有，當天陸續有一些人上去找甲○○為警抓到，
    之前我有聽朋友說他在賣海洛因，我才找他買」等語（見92
    年6月11日偵訊筆錄）。
  (四)雖證人賴宏忠、李慶和嗣於本院或原審均改口證稱：渠等並
    未向被告甲○○購買毒品云云，經核與渠等於警訊及偵查中
    之供述不符，而渠等於警詢及偵查中之陳述具有較可信之特
    別情況，已如前述，且渠等所持用之行動電話號碼分別為：
    0000000000、0000000000號，已據渠等 2人證述無訛（見一
    審卷93年6月11日審判筆錄）；而該兩支行動電話均於92年4
    、 5月間與被告甲○○所持用之0000000000及0000000000行
    動電話有多次通話紀錄，亦有通聯紀錄在卷可稽（見 92 年
    度偵字第1495號偵查卷第38-121頁，第135至153頁），亦堪
    為證人賴宏忠、李慶和確有與甲○○以電話聯絡購買海洛因
    之佐證，益徵渠等之前向被告甲○○購買毒品之供述確屬可
    信，嗣後渠等於一審及本院審理時改口否認其事，顯事後迴
    護之詞，不足採信。
  (五)被告甲○○另自承：伊係以每次0.2公克，價格1千元幫賴宏
    忠、李慶和調取海洛因。惟其向被告乙○○購入海洛因之價
    格為每半兩（18.75公克） 8萬元，已如前述，折算0.2公克
    僅 853元左右，其基於營利之意思，於買進賣出間賺取差價
    ，甚為明顯，故被告甲○○辯稱：伊只是幫賴宏忠、李慶和
    調貨，並未從中賺取差價云云，顯不足採。被告甲○○販賣
    海洛因共9次（賴宏忠7次，李慶和 2次），以每次千元計算
    ，其販賣毒品所得合計9千元。
  (六)又本案員警並未當場查獲被告甲○○販賣毒品，故本案並無
    所謂警察以釣魚方式辦案的問題，被告甲○○以此為辯，亦
    不足取。
  (七)另本件經將在被告甲○○上開租屋處查獲之白色粉末11包送
    請法務部調查局鑑定結果，其中 9包確均含第一級毒品海洛
    因成份無誤（合計淨重19.49公克，含袋重22.57公克），有
    該局92年8月20日調科壹字第260000224號鑑定通知書 1紙在
    卷足憑（見92年度偵字第1495號卷第 132頁）。此外，並在
    上址扣得空夾鍊袋1大包、帳冊1本、天平磅秤、電子磅秤各
    1 台等供販賣毒品所用之物，亦足徵被告甲○○上開自白確
    與事實相符，其有販賣海洛因與賴宏忠7次、李慶和2次之犯
    行洵堪認定。
五又本案所認定之基本犯罪事實為：被告乙○○自92年 4月初起
  ，至同年6月初止，先後5次販賣第一級毒品海洛因予被告甲○
  ○；被告甲○○則於上揭期間內，先後販賣第一級毒品海洛因
  予賴宏忠7次、李慶和2次，並未認定於92年6月3日在被告甲○
  ○住處所查獲扣案之第一級毒品海洛因（含袋重22.57 公克，
  淨重 19.49公克）係何人所交付。換言之，被告甲○○於上述
  時地所持有之第一級毒品海洛因究竟是何人所交付，於本案基
  本犯罪事實之判斷無涉。是被告等聲請傳訊林正義及汪秋到
  庭證明上述扣案毒品是林正義所交付一節，顯無必要。另被告
  乙○○及辯護人已經於本院（更(二)審）明確表示並無再聲請傳
  訊證人徐清義到庭進行交互詰問之必要（見本院更(二)卷第32頁
  ），亦附此敘明。
六核被告乙○○、甲○○所為，均係犯毒品危害防制條例第 4條
  第1項之販賣第一級毒品罪。被告2人多次販賣第一級毒品之犯
  行，時間緊接，且觸犯構成要件相同之罪名，顯係出於一概括
  犯意反覆為之，為連續犯，應依刑法第56條之規定論以一罪。
  被告乙○○前因違反肅清煙毒條例等案件，經臺灣花蓮地方法
  院於82年4月22日，以82年度訴字第114號判處應執行有期徒刑
  4年6月確定，於87年5月3日假釋縮刑期滿執行完畢，有臺灣高
  等法院被告全國前案紀錄表在卷足憑，其於 5年內再犯本件有
  期徒刑以上之罪，為累犯，惟因本罪之法定刑為死刑或無期徒
  刑，依法不得加重其刑。
六原審對被告2人論罪科刑固非無見，惟誤認被告2人係共同販賣
  第一級毒品（被告 2人係各自單獨販賣毒品），尚有未洽。被
  告等上訴意旨否認犯罪雖不足取，惟原判決既有可議，本院自
  應予以撤銷改判。爰審酌被告 2人為謀私利而販賣毒品，嚴重
  損害國民健康，被告 2人販賣毒品之情節尚未至罪大惡極之程
  序，尚無處以死刑之必要。被告甲○○販賣第一級毒品之犯罪
  情節雖較被告乙○○為輕，但被告甲○○販賣毒品之次數亦高
  達 9次，其犯罪情節亦核無情堪憫恕之特別情況（本次94年度
  台上字第4075號最高法院判決發回意旨參照），爰依法對被告
  2 人均量處法定最低之刑即無期徒刑，並宣告褫奪公權終身。
  另於被告甲○○住處所扣得之第一級毒品海洛因（含袋重22.5
  7公克，淨重19. 49公克），應依毒品危害防制條例第18條第1
  項前段沒收銷燬之；於被告甲○○住處扣得之帳冊 1本、天平
  磅秤 1台、電子磅秤1台及扣自被告乙○○汽車上之電子磅秤1
  台，分屬被告甲○○、乙○○所有，係被告 2人所自承，該等
  物品核係被告 2人供販賣毒品所用之物；又被告乙○○販賣第
  一級毒品所得37萬5千元，與被告甲○○販賣第一級毒品所得9
  千元，均應依毒品危害防制條例第19條第 1項之規定沒收之，
  如全部或一部不能沒收時，以其財產抵償之。另於被告甲○○
  身上扣得之9萬4千元，其中 8萬元係被告甲○○預備用來交付
  乙○○購入海洛因之用，且屬被告甲○○所有，係被告甲○○
  於偵查中所自承，該款核係被告甲○○用以購入毒品轉賣之供
  犯罪預備之物，應依刑法第38條第1項第2款規定宣告沒收。其
  餘扣案物品，均無法證明係供本件犯罪所用或供犯罪預備之物
  ，亦非違禁物，爰不另為沒收之諭知。
七又查徐清義係法務部調查局東部機動工作組透過電話監聽，認
  其有販賣毒品之情事，並於92年 2月27日晚間逮捕到案，而徐
  清義已經於92年 2月27日、2月28日、3月10警詢及檢察官偵查
  時自白販賣毒品予被告乙○○之犯行，有臺灣花蓮地方法院檢
  察署92年度偵字第542號、第1713號偵查卷影本各1宗可稽，堪
  見徐清義販賣海洛因之犯行並非因被告 2人之供述因而破獲，
  自無毒品危害防制條例第 17條之適用。是辯護意旨以：被告2
  人供出海洛因係購自徐清義，已供出毒品來源，並破獲徐清義
  販賣第一級毒品海洛因之事實，應依毒品危害防制條例第17條
  減輕其刑一節，經核尚無足取。
八又公訴意旨另以：被告等另基於共同之犯意聯絡，意圖營利，
  向徐清義購入如附表所示之第一級毒品海洛因，自91年11月 5
  日起，至92年6月3日止，連續販賣前揭海洛因予其他不詳姓名
  之人云云。惟訊據被告 2人則堅詞否認有何販賣毒品海洛因之
  犯行，卷內亦無其他任何積極證據足以證明被告乙○○、甲○
  ○於購入毒品時即已有販賣毒品之犯意，及渠等於 2人除前揭
  所認定之犯行外，尚有其他販賣海洛因之犯行，因公訴人認此
  部分之犯行與前開論罪部分有連續犯之裁判上一罪關係，就此
  部分不另為無罪之諭知。
據上論斷，應依刑事訴訟法第369條第1項前段、第364條、第299
條第1項前段，毒品危害防制條例第4條第1項、第18條第1項前段
、第19條第1項，刑法第11條、第56條、第47條、第37條第1款、
第38條第1項第2款，判決如主文。
本案經檢察官李土城到庭執行職務。
中　　華　　民　　國　　94　　年　　11　　月　　16　　日
                        審判長法  官  謝志揚
                              法  官  蔣有木
                              法  官  何方興
以上正本證明與原本無異。
如不服本判決，應於判決送達後10日內向本院提出上訴狀。其未
述理由者，並應於提出上訴狀後10日內向本院補提理由狀 (須
附繕本)。
                              書記官  劉妙娘
中　　華　　民　　國　　94　　年　　11　　月　　18　　日
附錄本案論罪科刑法條：
毒品危害防制條例第4條第1項：
製造、運輸、販賣第一級毒品者，處死刑或無期徒刑；處無期徒
刑者，得併科新臺幣1千萬元以下罰金。
毒品危害防制條例第18條第1項前段：
查獲之第一、二級毒品及專供製造或施用第一、二級毒品之器具
，不問屬於犯人與否，均沒收銷燬之。
毒品危害防制條例第19條第1項：
犯第4條至第9條、第12條、第13條或第14條第1項、第2項之罪者
，其供犯罪所用或因犯罪所得之財物，均沒收之，如全部或一部
不能沒收時，追徵其價額或以其財產抵償之。
刑法第38條第1項第2款：
左列之物沒收之：
二  供犯罪所用或犯罪預備之物。
第1項第2款、第3款之物，以屬於犯人者為限，得沒收之。
